臺灣新北地方法院刑事判決
110年度金訴字第640號
公  訴  人  臺灣新北地方檢察署檢察官
被      告  羅于婷



上列被告因洗錢防制法等案件，經檢察官提起公訴（110年度偵字第18980號），被告為有罪之陳述，經本院合議庭裁定由受命法官獨任進行簡式審判程序，判決如下：                    
    主  文
羅于婷犯三人以上共同冒用公務員名義詐欺取財罪，處有期徒刑
壹年，併科罰金新臺幣壹萬元，罰金如易服勞役，以新臺幣壹仟
元折算壹日。
扣案「請求暫緩執行凍結令申請書」上偽造之「臺灣臺中地方法
院印」印文壹枚沒收。未扣案犯罪所得新臺幣貳萬元沒收，於全
部或一部不能或不宜執行沒收時，追徵其價額。
    事實及理由
一、本案犯罪事實、證據及所犯法條，除證據部分補充「被告羅
    于婷於本院準備程序及審理時之供述」外，餘均引用如附件
    檢察官起訴書之記載。
二、科刑：
　㈠被告於本院準備程序及審理時就本案犯行均坦承不諱，自應
    依洗錢防制法第16條第2項規定，減輕其刑。
　㈡爰以行為人責任為基礎，審酌被告正值青壯，不思以正當途
    徑賺取所需，竟貪圖報酬，自甘為他人所利用，加入詐欺集
    團，無視政府一再宣示掃蕩詐欺集團決心，侵害他人之財產
    法益，嚴重破壞社會秩序，同時增加檢警查緝及被害人求償
    之困難，所為實有不該；兼衡其在本案犯罪中所扮演之角色
    及參與犯罪之程度、詐取款項金額，並考量被告前因幫助詐
    欺案件，經臺灣嘉義地方法院以107年度嘉簡字第1153號判
    決判處有期徒刑3月確定，有臺灣高等法院被告前案紀錄表1
    份在卷可查；另斟酌被告犯後坦承犯行之犯後態度，及其於
    該詐欺集團內之分工，較諸實際策畫佈局、分配任務、施用
    詐術之核心份子而言，僅居於聽從指示、代替涉險之次要性
    角色，兼衡被告之犯罪動機、目的、手段、各次犯行所生損
    害，及被告自述之智識程度及家庭經濟狀況等一切情狀（見
    本院卷第288頁），量處如主文所示之刑及諭知罰金易服勞
    役之折算標準。
三、沒收：
　㈠被告為本件犯行，雖未實際獲得財物，然其因此可抵償其積
    欠之賭債2萬元乙節，業據被告於警詢及本院準備程序時供
    承明確（見偵卷第16頁、本院卷第280頁），此為刑法第38
    條之1第4項所稱之「財產上利益」，而為其犯罪所得，雖未
    據扣案，仍應依刑法第38條之1第1項前段宣告沒收之，並依
    同條第3項規定，諭知於全部或一部不能沒收或不宜執行沒
    收時，追徵其價額。
　㈡扣案「請求暫緩執行凍結令申請書」，為偽造之公文書，因
    已交付予告訴人收執，而非被告或本案詐欺集團成員所有之
    物，且非違禁物，爰不予宣告沒收。至上開偽造公文書上偽
    造之「臺灣臺中地方法院印」印文1枚，應依刑法第219條規
    定宣告沒收。又該偽造之公文書為影本，其上偽造之公印文
    ，並無證據證明係本案詐欺集團以偽造印章方式蓋用，爰不
    就偽造印章部分宣告沒收，併此敘明。　　
據上論斷，應依刑事訴訟法第273條之1第1項、第299條第1項前
段（僅記載程序法條），判決如主文。
本案經檢察官鄭宇提起公訴，檢察官秦嘉瑋到庭執行職務。
中　　華　　民　　國　　111 　年　　9 　　月　　27　　日
                  刑事第十二庭  法  官  鄭淳予
上列正本證明與原本無異。
如不服本判決，應於判決送達後20日內敘明上訴理由，向本院提
出上訴狀（應附繕本），上訴於臺灣高等法院。其未敘述上訴理
由者，應於上訴期間屆滿後20日內向本院補提理由書「切勿逕送
上級法院」。
                                書記官 汪承翰
中　　華　　民　　國　　111 　年　　9 　　月　　27　　日
附錄本案論罪科刑法條全文：
洗錢防制法第2條
本法所稱洗錢，指下列行為：
一、意圖掩飾或隱匿特定犯罪所得來源，或使他人逃避刑事追訴
    ，而移轉或變更特定犯罪所得。
二、掩飾或隱匿特定犯罪所得之本質、來源、去向、所在、所有
    權、處分權或其他權益者。
三、收受、持有或使用他人之特定犯罪所得。
　　
洗錢防制法第14條
有第二條各款所列洗錢行為者，處七年以下有期徒刑，併科新臺
幣五百萬元以下罰金。
前項之未遂犯罰之。
前二項情形，不得科以超過其特定犯罪所定最重本刑之刑。

組織犯罪防制條例第3條
發起、主持、操縱或指揮犯罪組織者，處三年以上十年以下有期
徒刑，得併科新臺幣一億元以下罰金；參與者，處六月以上五年
以下有期徒刑，得併科新臺幣一千萬元以下罰金。但參與情節輕
微者，得減輕或免除其刑。
具公務員或經選舉產生之公職人員之身分，犯前項之罪者，加重
其刑至二分之一。
犯第一項之罪者，應於刑之執行前，令入勞動場所，強制工作，
其期間為三年。
前項之強制工作，準用刑法第九十條第二項但書、第三項及第九
十八條第二項、第三項規定。
以言語、舉動、文字或其他方法，明示或暗示其為犯罪組織之成
員，或與犯罪組織或其成員有關聯，而要求他人為下列行為之一
者，處三年以下有期徒刑，得併科新臺幣三百萬元以下罰金：
一、出售財產、商業組織之出資或股份或放棄經營權。
二、配合辦理都市更新重建之處理程序。
三、購買商品或支付勞務報酬。
四、履行債務或接受債務協商之內容。
前項犯罪組織，不以現存者為必要。
以第五項之行為，使人行無義務之事或妨害其行使權利者，亦同
。
第五項、第七項之未遂犯罰之。  

中華民國刑法第339條之4
犯第三百三十九條詐欺罪而有下列情形之一者，處一年以上七年
以下有期徒刑，得併科一百萬元以下罰金：
一、冒用政府機關或公務員名義犯之。
二、三人以上共同犯之。
三、以廣播電視、電子通訊、網際網路或其他媒體等傳播工具，
    對公眾散布而犯之。
前項之未遂犯罰之。
附件
臺灣新北地方檢察署檢察官起訴書
                                    110年度偵字第18980號
    被　　　告　羅于婷　女　24歲（民國00年0月00日生）
　　　　　　　　　　　　住○○市○區○○路000巷00號
　　　　　　　　　　　　居臺南市○區○○路000號3樓之11A
　　　　　　　　　　　　　室（指定送達居所）
　　　　　　　　　　　　國民身分證統一編號：Z000000000號
上列被告因詐欺等案件，業經偵查終結，認應提起公訴，茲將犯
罪事實及證據並所犯法條分敘如下：
　　　　犯罪事實
一、羅于婷於民國110年1月間某時起，加入自稱「洪銘麟」（通
    訊軟體飛機暱稱為「皮老闆」，下稱「洪銘麟」，另由警方
    追查）之人所屬3人以上，以實施詐術為手段之罪，具有持
    續性、牟利性之有結構性組織詐欺集團（下稱本案詐欺集團
    ），並於該集團內擔任交付偽造公文書予詐欺被害人，及向
    詐欺被害人收受贓款之工作（俗稱車手）。羅于婷與本案詐
    欺集團成員間，即共同意圖為自己不法之所有，基於行使偽
    造公文書、3人以上共同冒用政府機關及公務員名義詐欺取
    財、洗錢及參與犯罪組織等犯意聯絡，先由該集團內真實姓名
    年籍不詳之成員，於110年1月14日11時5分許至16時30分許之
    間，在不詳地點，分次假冒「中華電信客服人員」、「165
    反詐騙專線」、「警政署165」、「吳警官」、「臺中地檢
    署邱雲昌檢察官」及「臺中地檢署黃書記官」等政府機關及
    公務員名義，以電話及通訊軟體LINE（下稱LINE）聯繫林卓
    諵，對其佯稱：妳疑似涉及毒品洗錢案件，該案件的銀行帳
    號申請人是妳，所以法院要監管妳的現金，該案是由檢察官
    指揮偵辦，現在必須要強制執行妳的銀行帳戶，妳要於14時
    許之前，將帳戶內的錢領出來交給我們監管，不然我們會凍
    結妳的帳戶；請妳將錢領出來之後，於16時許，前往新北市
    ○○區○○路0號青山公園（下稱青山公園）內，把錢交給我們
    指定的便衣，作為監管使用，避免妳的帳戶被凍結云云，致
    林卓諵誤信為真而陷於錯誤，遂依指示於110年1月14日16時
    30分許，攜帶現金新臺幣（下同）24萬9,800元，前往指定
    之青山公園內某涼亭處；而同時間，羅于婷則依「洪銘麟」
    之指示，先在某便利商店內，將載有如附表所示內容之偽造
    公文書1紙列印而出後，即持該偽造公文書前往上址涼亭處
    與林卓諵見面，並對林卓諵以「便衣警察」自稱，而向林卓
    諵收取現金24萬9,800元得手，再將上開偽造公文書1紙交付
    予林卓諵而行使之，足生損害於臺灣臺中地方法院及臺灣臺
    北地方法院等機關公署之公信力。羅于婷末依「洪銘麟」之
    指示，將上開款項藏放在青山公園內某處草叢中，以俾本案
    詐欺集團上游成員前往收取，致該遭騙之款項去向不明，而
    無從追查。嗣經林卓諵驚覺有異，遂報警處理，經警方調閱
    監視器畫面鎖定羅于婷後，持本署核發之拘票將羅于婷拘提
    到案，始查悉上情。
二、案經林卓諵訴由新北市政府警察局土城分局報告偵辦。
　　　  證據並所犯法條
一、證據清單及待證事實
編號 證據名稱 待證事實 1 被告羅于婷於警詢及偵查中之供述 對於上開犯罪事實坦承不諱。 2 證人即告訴人林卓諵於警詢時及偵查中具結後之證述 全部犯罪事實。 3 本署110年度聲拘字第214號詐欺案件拘票（日股）影本1紙、新北市政府警察局土城分局執行逮捕、拘禁告知本人、親友通知書各1份、告訴人指認被告之監視器畫面截圖1張、監視器畫面檔案暨截圖共12張 證明： 1、被告於上開時、地，向告訴人收取上開款項，並將上開偽造公文書1紙交付予告訴人而行使之；再依「洪銘麟」之指示，將上開款項放置於指定地點交付予本案詐欺集團收受之事實。 2、警方經告訴人之指認及調閱監視器畫面後，鎖定被告身分，循線拘提被告到案之過程。 4 告訴人所提供之自被告處收受之偽造公文書影本1紙、新北市政府警察局土城分局刑案現場勘察報告暨附件（含偽造公文書照片共17張、勘察採證同意書影本1紙、新北市政府警察局土城分局證物清單影本1紙、刑事案件證物採驗紀錄表影本1紙及內政部警政署刑事警察局110年3月8日刑紋字第1100009656號鑑定書1份） 證明被告於上開時、地，將上開偽造公文書1紙交付予告訴人而行使之事實。 5 告訴人提供之LINE對話紀錄截圖暨電話聯絡人資料截圖1份 證明告訴人遭本案詐欺集團成員以上開詐欺手法詐騙後，致陷於錯誤，因而於上開時、地，將上開款項交付予被告之事實。 
二、核被告所為，係犯刑法第216條、第211條之行使偽造公文書
    、刑法第339條之4第1項第1款、第2款之三人以上冒用政府
    機關及公務員名義詐欺取財、違反洗錢防制法第2條第1款、
    第2款規定，而應依同法第14條第1項處罰之洗錢及違反組織
    犯罪防制條例第3條第1項之參與犯罪組織等罪嫌。被告與「洪
    銘麟」及本案詐欺集團成員間，有犯意聯絡與行為分擔，請依
    刑法第28條之規定，論以共同正犯。被告及本案詐欺集團成
    員偽造公印文之行為，屬偽造公文書之階段行為；而偽造公
    文書後復持以行使，偽造公文書之低度行為，應為行使之高
    度行為所吸收，均不另論罪。被告以一行為觸犯上開4罪名
    ，為想像競合犯，請依刑法第55條前段規定從一重之三人以
    上冒用政府機關及公務員名義詐欺取財罪處斷。至被告參與
    犯罪組織部分，依想像競合犯，從重適用刑法第339條之4第
    1項第1款、第2款規定論罪之結果，是否仍應依「輕罪」即組
    織犯罪防制條例第3條第3項規定宣告強制工作3年，請參最高法
    院刑事大法庭108年度台上大字第2306號裁定及相關討論，酌予
    認定。另被告與共犯於本案中，向告訴人所詐得之24萬9,80
    0元，乃被告之犯罪所得，請依刑法第38條之1第1項前段宣
    告沒收，於全部或一部不能沒收或不宜執行沒收時，亦請依同
    法第38條之1第3項規定追徵其價額；扣案上開偽造公文書上
    偽造之「台灣台中地方法院印」印文1枚，屬義務沒收之物
    ，請依刑法第219條規定宣告沒收之；而上開偽造公文書雖
    係供犯罪所用之物，然因被告已將之交付告訴人而行使，自
    非屬被告或該詐欺集團成員所有之物，爰不請求宣告沒收，
    附此敘明。
三、依刑事訴訟法第251條第1項提起公訴。
　  此　致
臺灣新北地方法院
中　　華　　民　　國　 110　　年　　9 　　月　　10　　日
　　　　　　　　　　　　　　　檢　察　官  鄭  宇
本件正本證明與原本無異
中　　華　　民　　國　 110　　年　　9 　　月　　29　　日
                              書  記  官  劉帛翰
附錄本案所犯法條全文  
中華民國刑法第339條之4
犯第 339 條詐欺罪而有下列情形之一者，處 1 年以上 7 年以
下有期徒刑，得併科 1 百萬元以下罰金：
一、冒用政府機關或公務員名義犯之。
二、三人以上共同犯之。
三、以廣播電視、電子通訊、網際網路或其他媒體等傳播工具，
    對公眾散布而犯之。
前項之未遂犯罰之。
附表：
物品名稱 偽造之印文及數量 請求暫緩執行凍結令申請書（內含「臺灣臺中地方法院法院公證款」及「臺灣臺北地方法院公證本票」2部分欄位） 「台灣台中地方法院印」公印文1枚